臺灣新北地方法院民事裁定
111年度監宣字第400號
聲  請  人  陳興隆  

相  對  人  陳月鳳  

關  係  人  陳月蓮  

上列當事人間聲請監護宣告事件，本院裁定如下：
    主      文
宣告陳月鳳（女、民國00年00月00日生、身分證統一編號：Z000
000000號）為受監護宣告之人。
選定陳興隆（男、民國00年0月0日生、身分證統一編號：Z00000
0000號）為受監護宣告之人監護人。
指定陳月蓮（女、民國00年00月00日生、身分證統一編號：Z000
000000號）為會同開具財產清冊之人。
程序費用由受監護宣告之人陳月鳳負擔。
    理      由
一、聲請意旨略以：聲請人陳興隆之胞妹，即相對人陳月鳳，於
    民國76年4月14日因智能障礙，現已不能為（受）意思表示
    或辨識其效果，無法處理自己事務，依家事事件法第164條
    以下規定，檢附相關人戶籍謄本、同意書、親屬系統表、中
    華民國身心障礙證明影本等件為證，聲請宣告陳月鳳為受監
    護宣告之人，併選定陳興隆為受監護宣告之人陳月鳳之監護
    人、關係人陳月蓮為會同開具財產清冊之人等語。
二、按對於因精神障礙或其他心智缺陷，致不能為意思表示或受
    意思表示，或不能辨識其意思表示之效果者，法院得因本人
    、配偶、四親等內之親屬、最近一年有同居事實之其他親屬
    、檢察官、主管機關、社會福利機構、輔助人、意定監護受
    任人或其他利害關係人之聲請，為監護之宣告，民法第14條
    第1項定有明文。
　　本院函請鑑定人即亞東紀念醫院潘怡如醫師鑑定相對人之心
    神狀況，依潘怡如醫師鑑定結果，認為「鑑定當日陳女(即
    相對人陳月鳳)可自行步入鑑定室，由哥哥和二姐陪同進行
    鑑定，其意識清晰、戴口罩、手腳可自主活動，鑑定過程中
    陳女無提出身體不適之抱怨。進行衡鑑時，心理師觀察到陳
    女在整體衡鑑過程中，皆無法理解指導語，無法針對指令做
    動作，就測驗的行為觀察推估，此次測驗結果應符合陳女之
    典型表現。受限於陳女之語文理解程度，其10個分測驗原始
    分數均為0，整體認知功能屬中度障礙以下。心理衡鑑結果
    顯示，陳女整體認知功能屬極重度缺損程度。建議維持規律
    化生活作息，並給予明確、簡單之指令，透過將步驟拆解，
    反覆練習之方式，期能習得新的生活自理基本技能。鑑定時
    陳女之意識清晰，情緒尚平穩，常自笑，眼神少接觸，經常
    看向門口，聽到提問時會看哥哥或二姊，陳女無法看懂數字
    ，也無法根據指示讀出1到10的數字，二姊表示簡單的物品
    陳女應該認得，例如衛生紙，於鑑定時陳女無法說出筆(物
    件)。據二姊表示陳女在家時會翻紙翻書，大多坐著，不會
    自己開電視，有時會念名字。於鑑定時，陳女無法切題回應
    ，但會突然說一句話，即使是家人也不明其意。陳女大多可
    自己去如廁，但擦不乾淨，需母親協助，洗澡由母親幫忙。
    陳女無法幫忙任何簡單家務，不會摺衣服，也無法使用電鍋
    ，二姊表示因為陳女不會分辨冷熱，所以家人只敢讓陳女倒
    冷的茶，湯如果太燙陳女也不知道分辨，身體不舒服(例如
    上次血栓腳腫起來)經常無法表達。在鑑定時，陳女無法回
    答有關定向感的問題(包括人物時間和地點)，其認得兄姊，
    但無法依指示回答他們的名字。據兄姊表示，陳女無法自行
    出門，不認得路，也不曾偷溜出門，過去未曾出現過明顯的
    自傷或傷人行為。綜合以上所述，陳女之臨床診斷為智能障
    礙，整體認知功能屬極重度缺損程度，故推定陳女為意思表
    示或受意思表示，或辨識其意思表示效果之能力已達顯著缺
    損，建議為監護宣告。」等語，此有該醫師出具之精神鑑定
    報告為憑。本件聲請對陳月鳳為監護宣告為有理由，應予准
    許。
三、按民法第1110條規定：「受監護宣告之人應置監護人」。
    又民法第1111條規定：「法院為監護之宣告時，應依職權就
    配偶、四親等內之親屬、最近1年有同居事實之其他親屬、
    主管機關、社會福利機構或其他適當之人，選定1人或數人
    為監護人，並同時指定會同開具財產清冊之人。法院為前項
    選定及指定前，得命主管機關或社會福利機構進行訪視，提
    出調查報告及建議。監護之聲請人或利害關係人亦得提出相
    關資料或證據，供法院斟酌。」。又民法第1111條之1規定
    ：「法院選定監護人時，應依受監護宣告之人之最佳利益，
    優先考量受監護宣告之人之意見，審酌一切情狀，並注意下
    列事項：一、受監護宣告之人之身心狀態與生活及財產狀況
    。二、受監護宣告之人與其配偶、子女或其他共同生活之人
    間之情感狀況。三、監護人之職業、經歷、意見及其與受監
    護宣告之人之利害關係。四、法人為監護人時，其事業之種
    類與內容，法人及其代表人與受監護宣告之人之利害關係。
    」。
四、查，聲請人陳興隆為受監護宣告人陳月鳳之胞兄，經家屬一
    致同意推舉陳興隆為監護人，有上開戶籍謄本、同意書在卷
    可稽。本院審酌聲請人陳興隆為受監護宣告人陳月鳳之胞兄
    ，有意願擔任陳月鳳之監護人，是由陳興隆任監護人，符合
    受監護宣告人陳月鳳之最佳利益，爰依民法第1111條第1項
    規定，選定陳興隆為受監護宣告人陳月鳳之監護人。
　　另參酌關係人陳月蓮為受監護宣告人陳月鳳之胞姊，經家屬
    推薦為會同開具財產清冊之人，爰依上揭規定，指定關係人
    陳月蓮為會同開具財產清冊之人。
五、依家事事件法第164條第2項裁定如主文。
中　　華　　民　　國　　111 　年　　5 　　月　　23　　日
                  家事法庭    法  官  黃惠瑛
以上正本係照原本作成。
如不服本裁定，應於送達後10日內向本院提出抗告狀，並繳納抗
告費新臺幣1,000元。
中　　華　　民　　國　　111 　年　　5 　　月　　23　　日
                              書記官  陳建新